臺灣高等法院臺中分院民事判決
111年度上易字第429號
上  訴  人  黃其泰  
訴訟代理人  謝任堯律師
被 上 訴人  李佳儀  
訴訟代理人  楊玉珍律師
複 代 理人  黃俊榮律師
上列當事人間損害賠償事件，上訴人對於中華民國111年6月24日
臺灣臺中地方法院110年度訴字第1993號第一審判決提起上訴，
本院於中華民國111年11月23日言詞辯論終結，判決如下：
    主  文
上訴駁回。
第二審訴訟費用由上訴人負擔。
    事實及理由
一、上訴人主張： 
　㈠被上訴人聲請假扣押上訴人之財產，經臺灣臺中地方法院（
    下稱臺中地院）以109年度司裁全字第1136號裁定（下稱系
    爭假扣押裁定）准許，被上訴人持系爭假扣押裁定聲請強制
    執行，經臺中地院以109年度司執全字第527號假扣押強制執
    行事件（下稱系爭執行事件）受理在案，並查封上訴人所有
    如原判決附表一、附表二所示之不動產及銀行存款（下稱系
    爭不動產、系爭銀行存款）。上訴人不服而對系爭假扣押裁
    定提出異議，經臺中地院以109年度全事聲字第60號裁定（
    下稱60號裁定）將系爭假扣押裁定予以撤銷並駁回被上訴人
    之聲請。被上訴人不服而提起抗告，經本院110年度抗字第1
    7號裁定（下稱17號裁定）駁回抗告，被上訴人不服提起再
    抗告，復經最高法院以110年度台抗字第462號裁定（下稱46
    2號裁定）駁回而確定。被上訴人未釋明假扣押之原因，系
    爭假扣押裁定係自始不當，依民事訴訟法第531條第1項規定
    被上訴人應負無過失賠償責任。
　㈡上訴人受有下列損害，共新臺幣（下同）78萬588元：
　⑴系爭銀行存款因遭假扣押而無法扣繳上訴人之房貸、稅捐、
    水、電、瓦斯費、電話費、火險費、大樓管理費等費用，須
    委託他人往返收取帳單並代繳費用，期間共8個月，每月委
    託費用為5000元，共計4萬元。　　
　⑵因上訴人在澳洲，須委請律師處理異議事項，支出律師費20
    萬元。
　⑶上訴人請假往返中華民國駐雪梨台北經濟文化辦事處（下稱
    雪梨辦事處）辦理證明文件，受有請假、電話聯繫及證件申
    請費用之損失共8588元。
　⑷系爭假扣押裁定已於民國109年11月25日經60號裁定撤銷，被
    上訴人卻仍於同年12月1日持系爭假扣押裁定對上訴人在臺
    灣銀行之D236保險箱（下稱系爭保險箱）進行查封，致上訴
    人須委任律師處理，支出律師費1萬2000元。
　⑸被上訴人聲請查封系爭不動產及系爭銀行存款之行為，客觀
    上已足使上訴人被社會一般人認為債信不良，造成上訴人債
    信及經濟能力之評價遭嚴重貶抑，上訴人於社會之名譽及信
    用受有損害，請求被上訴人賠償非財產上損害50萬元。　
　㈢爰依民事訴訟法第531條第1項或民法第184條第1項前段、第1
    95條第1項規定請求財產上及非財產上損害賠償，起訴聲明
    求為判決：⑴被上訴人應給付上訴人76萬588元，及自起訴狀
    繕本送達之翌日起至清償日止，按週年利率百分之五計算之
    利息。⑵願供擔保，請准宣告假執行。原審為上訴人敗訴之
    判決，上訴人不服，上訴聲明求為判決：⑴原判決廢棄。⑵被
    上訴人應給付上訴人76萬588元，及自原起訴狀繕本送達之
    翌日起至清償日止，按週年利率百分之五計算之利息。（見
    本院卷第65頁）
二、被上訴人則以：
  ㈠60號及17號裁定理由均認定被上訴人已釋明假扣押之請求，
    但未能釋明假扣押之原因，雖陳明願供擔保以代釋明，仍不
    符假扣押之要件而駁回。被上訴人是否已釋明假扣押原因，
    各審級法院係本於職權所為不同認定，系爭假扣押裁定非民
    事訴訟法第531條第1項規定因自始不當而撤銷之情形，上訴
    人主張臺灣高等法院暨所屬法院110年法律座談會民事類提
    案第22號之研討結果並無拘束本案效力。
　㈡上訴人未因系爭執行事件受有損害，上訴人具相當資力，縱
    扣押上訴人在臺灣之資產，上訴人不至於發生資金周轉困難
    等情。上訴人提出之相關費用，多無須委託他人辦理，上訴
    人係刻意增加支出費用以利求償。又我國民事一、二審訴訟
    不以律師強制代理為必要，且假扣押實務上均為書面審查，
    無委任律師處理之必要，462號裁定亦係以被上訴人提起再
    抗告不合法而駁回，非民事訴訟法第466條之1第1項規定須
    強制委任律師之情形。至繳費及瞭解銀行保險箱遭查封之情
    形，僅須具一般智識之人即可勝任，無委任律師處理之必要
    。是上訴人支出之委託費用、委任律師及辦理相關證明文件
    等費用之損害，與系爭執行事件並無因果關係。
　㈢至上訴人請求財產上損害賠償50萬元，民事訴訟法第531條規
    定之賠償範圍僅限於財產上之損害，上訴人請求賠償非財產
    上損害，應依民法侵權行為之規定。被上訴人聲請強制執行
    ，核屬正當權利之行使，難認被上訴人係故意或過失不法侵
    害上訴人名譽及信用。扣押系爭銀行存款之行為，客觀上僅
    足認被扣押人與債權人間有債權債務之糾紛，尚難認被扣押
    人之債信不良及造成社會上之評價貶損。至遭查封之系爭不
    動產係位在大樓內部，非一般人得以出入，自無他人得以知
    悉，封條亦係經上訴人同意始張貼在門口。如認上訴人得請
    求非財產上損害，金額亦屬過高，應予酌減。
　㈣系爭假扣押裁定至110年4月22日始確定，則在此之前已實施
    之假扣押程序不受影響，況系爭保險箱內無任何物品，被上
    訴人於109年12月1日聲請假扣押查封系爭保險箱，難認有何
    故意或過失等語。爰答辯聲明求為判決：上訴駁回。（見本
    院卷第39頁）
三、兩造不爭執事項：（見原審卷第368頁至第370頁、本院卷第
    66頁至第67頁）
　㈠被上訴人於109年9月28日向臺中地院聲請假扣押上訴人之財
    產，經臺中地院司法事務官以系爭假扣押裁定准許，被上訴
    人於109年10月8日持系爭假扣押裁定對上訴人財產為強制執
    行，經臺中法院以系爭執行事件受理在案，並查封系爭不動
    產及系爭銀行存款。
  ㈡上訴人不服而對系爭假扣押裁定提出異議，經臺中法院以60
    號裁定將系爭假扣押裁定予以撤銷並駁回被上訴人假扣押之
    聲請。被上訴人不服而提起抗告，經本院以17號裁定駁回被
    上訴人之抗告，被上訴人不服提起再抗告，復經最高法院於
    110年4月22日以462號裁定駁回被上訴人之再抗告而確定在
    案。（原審卷第21頁至第37頁）
  ㈢上訴人於110年6月25日收受臺中地院民事執行處110年6月18
    日109年中院麟民執司執全七字第527號3份函文通知，已依
    強制執行法第132條之1規定，依上訴人聲請撤銷原執行處分
    。（原審卷第301頁至第307頁）
  ㈣系爭不動產係於109年10月14日被查封，並於110年6月18日解
    除查封；上訴人存款係於109年10月20日被扣押，並於110年
    6月18日解除扣押。（原審卷第289頁至第299頁、第301頁至
    第307頁）
四、兩造爭執之事項：（見本院卷第67頁）
　㈠上訴人主張被上訴人聲請系爭假扣押裁定時欠缺釋明，系爭
    假扣押裁定自始不當，應負無過失賠償責任，依民事訴訟法
    第531條第1項及民法第184條第1項前段、第195條第1項規定
    ，請求被上訴人賠償財產上損害26萬588元，有無理由？
  ㈡上訴人依民事訴訟法第531條第1項及民法第195條第1項規定
    ，請求被上訴人賠償非財產上損害50萬元，有無理由？
  ㈢上訴人主張系爭假扣押裁定已於109年11月25日經臺中地院以
    60號裁定撤銷，被上訴人卻仍於同年12月1日持系爭假扣押
    裁定對系爭保險箱進行查封，被上訴人主觀上有侵害他人權
    利之故意，有無理由？
五、得心證之理由：
  ㈠上訴人主張民事訴訟法第531條請求被上訴人賠償損害，為無
    理由：
　⑴按，所謂假扣押裁定因自始不當而撤銷，係指對於假扣押裁
    定抗告，經抗告法院依命假扣押時客觀存在之情形，認為不
    應為此裁定而撤銷之情形而言，假扣押裁定法院准許假扣押
    之聲請，經受理提出異議法院裁定廢棄並駁回聲請人之聲請
    ，再經抗告法院駁回聲請人之抗告確定，觀其廢棄理由係認
    聲請人提出之證據未能釋明假扣押原因，尚非因假扣押裁定
    自始不當而撤銷（最高法院109年度台上字第101號判決意旨
    參照）。債權人是否盡釋明之責，乃法院於作假扣押裁定時
    本於職權所為之判斷，尚難遽認假扣押裁定係因自始不當而
    撤銷（最高法院99年度台上字第2324號裁定、100年度台上
    字第2114號裁定、108年度台上字第1251號判決意旨參照）
    。且按原法院廢棄第二次裁定，並非因被上訴人主張之假扣
    押請求不當，僅因本於職權判斷，認被上訴人就假扣押之原
    因釋明不足所致，不得以各法院認定不同，即謂命假扣押時
    客觀存在之情形，屬不應假扣押裁定，進而認該裁定係因自
    始不當而撤銷（最高法院110年度台上字第446號判決參照）
    。
　⑵查，被上訴人因與上訴人間請求夫妻剩餘財產分配事件，對
    上訴人聲請假扣押，經原法院以系爭假扣押裁定後，雖經原
    法院以60號裁定廢棄系爭假扣押裁定並駁回被上訴人聲請，
    被上訴人不服提起抗告，經本院以17號裁定駁回抗告，被上
    訴人提起再抗告，經最高法院以462號裁定駁回再抗告確定
    ，然觀其廢棄理由，係認被上訴人提出之證據，未能釋明假
    扣押原因，尚非因系爭假扣押裁定自始不當而撤銷，足見
　　系爭假扣押裁定遭撤銷之原因，並非因被上訴人主張之假扣
    押請求不當，僅因抗告法院本於職權判斷，認被上訴人就假
    扣押之原因釋明不足所致，不得以各法院認定不同，即謂命
    假扣押時客觀存在之情形，屬不應假扣押裁定，進而認該裁
    定係因自始不當而撤銷。是以上訴人依民事訴訟法第531條
    請求被上訴人賠償系爭假扣押所生之損害76萬588元本息云
    云，並無可採。
　㈡上訴人主張被上訴人於系爭假扣押裁定經撤銷後，仍持系爭
    假扣押裁定對系爭保險箱進行查封，有故意侵害上訴人權利
    之侵權行為，為無理由：
　⑴按准許假扣押之裁定，如經抗告者，在駁回假扣押聲請裁定
    確定前，已實施之假扣押執行程序，不受影響，為民事訴訟
    法第528條第4項定有明文。
　⑵查，被上訴人持系爭假扣押裁定，於109年10月8日具狀向臺
    中地院聲請強制執行，臺中地院執行處於109年10月12日以
    中院麟民執109司執全七字第527號函就上訴人所有系爭不動
    產為查封登記，並於同日核發執行命令定於同年14日至現場
    查封系爭不動產，被上訴人復於同年月19日具狀聲請就上訴
    人系爭帳戶聲請追加執行，經臺中地院執行處於109年10月2
    0日就系爭帳戶發執行命令，此有民事假扣押執行聲請狀、
    臺中地院109年10月12日中院麟民執109司執全七字第527號
    函及執行命令、查封筆錄、民事聲請追加執行狀、臺中地院
    109年10月20日中院麟民執109司執全七字第527號執行命令
    附於原審法院109年度司執全字第527號執行卷可稽（見臺中
    地院109年度司執全字第527號卷第7頁、第23頁至第27頁、
    第37頁至第38頁、第45頁、第63頁），斯時系爭假扣押裁定
    尚未經撤銷，被上訴人持系爭假扣押裁定對上訴人之財產聲
    請強制執行，核屬正當權利之行使，難認有何故意侵害上訴
    人之財產權及名譽權之情事；又原法院雖於109年11月25日
    以60號裁定撤銷系爭假扣押裁定並駁回被上訴人之假扣押聲
    請，然被上訴人係於109年11月12日60號裁定前即具狀向執
    行法院聲請追加強制執行系爭保險箱，執行法院則於109年1
    1月18日函發執行命令，定於109年12月1日就系爭保險箱實
    施強制執行查封系爭保險箱，並於109年12月1日現場執行查
    封系爭保險箱，此有民事聲請追加執行狀、臺中地院109年1
    1月18日中院麟民執109司執全七字第527號函及查封筆錄附
    於臺中地院109年度司執全七字第527號執行卷可憑（見臺中
    地院109年度司執全七字第527號執行卷第119頁、第125頁至
    第127頁、第139頁），顯見被上訴人持系爭假扣押裁定聲請
    強制執行時，系爭假扣押裁定尚未遭抗告法院裁定撤銷，僅
    係執行法院實施強制執行時，系爭假扣押裁定經原法院以60
    號裁定撤銷並駁回被上訴人假扣押之聲請，被上訴人就60號
    裁定提起再抗告後，經本院於110年2月8日以110年度抗字第
    17號裁定駁回抗告，被上訴人不服提起再抗告，經最高法院
    於110年4月22日以110年度台抗字第462號裁定駁回再抗告始
    確定，足見被上訴人持系爭假扣押裁定聲請就系爭保險箱強
    制執行時，系爭假扣押裁定尚未經裁定撤銷，被上訴人持系
    爭假扣押裁定對上訴人之財產聲請強制執行，亦屬正當權利
    之行使，亦難謂被上訴人持系爭假扣押裁定聲請對系爭保險
    箱強制執行，有何故意侵害上訴人之財產權或名譽權之情形
    。此外，上訴人復未提出其他證據證明，被上訴人有何故意
    就系爭執行事件聲請強制執行，其主張被上訴人應就系爭強
    制執行程序，負侵權行為損害賠償責任云云，委無足採。
　㈢綜上所述，上訴人依民事訴訟法第531條第1項或民法第184條
    第1項及第195條第1項規定，請求被上訴人給付76萬588元，
    及自起訴狀繕本送達翌日起按週年利率百分之五計算之法定
    遲延利息，均不應准許。原審為其敗訴之判決，核無違誤。
    上訴意旨指摘原判決不當，求予廢棄改判，為無理由，應駁
    回其上訴。
六、本件事證已臻明確，兩造其餘主張陳述及所提之證據，經審
    酌後認於判決結果無影響，爰不另一一論駁，附此敘明。
七、據上論結，本件上訴為無理由，依民事訴訟法第449條第1項
    、第78條，判決如主文。　
中    華    民    國    111    年    12    月   14    日
　　　　　　　　民事第六庭    審判長法　官  楊熾光
　　　　　　　　　　　　　　　　    法　官  郭玄義
　　　　　　　　　　　　　　　　    法　官  戴博誠
正本係照原本作成。
不得上訴。

　　　　　　　　　　　　　　　　    書記官  張惠彥
中　　華　　民　　國　　111 　年　　12　　月　　14　　日